【裁判字號】    99,抗,9
【裁判日期】    990222
【裁判案由】    本票裁定強制執行
【裁判全文】
臺灣臺南地方法院民事裁定                 99年度抗字第9號
抗  告  人  乙○○○○○○○
相  對  人  甲○○
抗告人因與相對人間請求本票准許強制執行事件，對於中華民國
99年1月7日本院98年度司票字2613號裁定提起抗告，本院裁定如
下：
    主  文
抗告駁回。
抗告程序費用新台幣壹仟元由抗告人負擔。
    理  由
一、按執票人向本票發票人行使追索權時，得聲請法院裁定後強
    制執行，票據法第123條定有明文。又本票執票人依上開法
    條之規定，聲請法院裁定及抗告法院之裁定，僅依非訟事件
    程序，以審查強制執行許可與否，並無確定實體上法律關係
    存否之效力，如發票人就票據債務之存否有爭執時，應由發
    票人提起訴訟，以資解決 (最高法院56年台抗字第714號、5
    7年台抗字第76號判例參照)。
二、抗告意旨略以：
    (一)抗告人與相對人未曾相識，更無生意及金錢往來豈有債務
      關係。
    (二)相對人所持有抗告人簽發之本票係為不法所得，抗告人所
      簽發之本票係在被強迫不能自主下所簽發。
    (三)抗告人業已向嘉義地方法院提出民事起訴狀 (確認本票債
      權不存在之訴)。
    (四)相對人持抗告人之本票已向原債務人索回新台幣（下同）
      18萬元整，又對抗告人提出本票准許強制執行金額53萬3
      千元金額不符。且相對人已向債務人追索此筆本票金額，
      依理不應再向抗告人重覆求償，爰請求廢棄原裁定等語。
三、經查：
    (一)本件相對人主張其執有以抗告人為發票人如原裁定附表所
      示之系爭本票，並免除作成拒絕證書，詎提示未獲付款，
      依票據法第123條聲請裁定許可強制執行等情，已據提出系
      爭本票為證，而依本票之記載形式上觀察，其已具備本票
      有效要件。
    (二)抗告人雖抗辯兩造間無債務關係、所簽發之本票係在被強
      迫不能自主下所簽發及相對人持抗告人之本票已向原債務
      人索回18萬元，不應再向抗告人重覆求償此筆本票金額等
      語，惟查，相對人提出系爭本票，已記載發票人、發票日
      、票面金額等事項，則原審裁定予以准許，形式上審查即
      無不合。至於抗告人上開主張無論是否屬實，係對系爭本
      票之實體關係為抗辯，揆諸首揭說明，應由抗告人另行提
      起民事訴訟以資解決，自非本件非訟程序可得審究，故仍
      應為許可系爭本票強制執行之裁定。
    (三)綜上所述，原裁定就系爭本票裁定准予強制執行，核無不
      合，抗告人執前揭理由提起抗告，尚屬無據，應予駁回。
四、又依法應由關係人負擔費用者，法院裁定命關係人負擔時，
    應一併確定其數額、前項費用之負擔有相對人者，準用民事
    訴訟法有關訴訟費用之規定，非訟事件法第24條第1項及同
    法第21條第2項分別定有明文。本件抗告業經駁回在案，依
    上開法條規定，本院應確定非訟事件費用額。茲因抗告人提
    起本件抗告，除繳納抗告費1,000元，未有其餘非訟費用之
    支出。是以，本件抗告人應負擔之非訟費用額確定為1,000
    元。
五、結論：本件抗告為無理由，依非訟事件法第46條、第21條第
    2項、第24條第1項，民事訴訟法第495條之1第1項、第449條
    第1項、第78條，裁定如主文。
中    華    民    國    99    年    2     月    22    日
                    民事第二庭    法  官  侯明正
以上正本證明與原本無異。
本裁定除以適用法規顯有錯誤為理由外，不得再抗告。如提起再
抗告，應於收受後10日內委任律師為訴訟代理人向本院提出再抗
告狀，並繳納再抗告費新台幣1,000元。
中    華    民    國    99    年    2     月    22    日
                                  書記官  程欣怡

司法院資訊處製作；財團法人民間司法改革基金會備份。
